---
title: "Données RSA"
output: 
  learnr::tutorial:
    includes:
      in_header: header.html
    css: css/custom_css.css
    progressive: true
    language: 
      fr:
        button:
          runcode: Tester le code
          submitanswer: Envoyer 
          startover: Réinitialiser
          hints: Indice ?
        text:
          startover: Réinitialiser le tutoriel
          areyousure: "Êtes-vous certain de vouloir recommencer ? Vos réponses actuelles seront perdues."
runtime: shiny_prerendered
description: "Exercices"
---

```{r setup, include = FALSE}
library(tidyverse)
library(learnr)
library(gradethis)
library(testthat)

tutorial_options(exercise.timelimit = 60, exercise.checker = gradethis::grade_learnr, exercise.cap = 'R')
knitr::opts_chunk$set(echo = FALSE, fig.height = 2.5)
rsa_url <- "https://static.data.gouv.fr/resources/suivi-mensuel-des-prestations-de-solidarite/20201224-095107/tbl-rsa.csv"
rsa_df  <- read_csv(rsa_url) 
```

## Lecture d'un fichier CSV {data-progressive=T}

Compléter le code suivant en plaçant dans une variable `xlsfile` le chemin vers le fichier xls dézippé.

```{r ex0, message = F, exercise = TRUE, message = FALSE, exercise.lines = 7, warning = FALSE}
# Données mensuelles sur les allocataires du RSA
baseurl <- "https://static.data.gouv.fr/resources/suivi-mensuel-des-prestations-de-solidarite/"
rsaurl  <- str_c(baseurl, "20201224-095107/tbl-rsa.csv")

# Le code suivant constitue une table nommée rsa
rsa <- read_csv(rsaurl) 
rsa
```

## Test sur la table rsa {data-progressive=T}

Compléter le code suivant en plaçant dans une variable `xlsfile` le chemin vers le fichier xls dézippé.

```{r ex1, message = F, exercise = TRUE, message = FALSE, exercise.lines = 10}
# La table "rsa" crée dans l'exercice précédent est-elle acccessible ?
rsa

# Et non, elle a disparu avec l'environnement de l'exercice précédent !
# En revanche la table 'rsa_df' préparée dans le "setup" du tutoriel
# est accessible pour tous les exercices ;
# pour le vérifier, commentez la ligne 2, avec #
# et décommentez la ligne suivante :
#rsa_df
```

## Test d'un graphique avec grade_this_code() {data-progressive=T}

Les 4 écritures ci-dessous produisent le même résultat, elles sont donc valides du point de vue de l'apprenant.
La solution visée correspond à la 1ère écriture. grade_this_code() vérifie le dernier graphique généré. 

Pour lui, la variante 1 est valide. mais grade_this_code() va considérer les variantes 2 et 3 comme différentes, et donc les rejeter comme non conformes à la solution. Activez chaque bloc d'intérêt en désactivant les autres pour le vérifier :

```{r ex2, message = F, exercise = TRUE, message = FALSE, exercise.lines = 11, warning = FALSE}
# solution visée : filtrage sur les DROM et courbes d'évolution
#df <- rsa_df %>% filter(dep <= '06')
#ggplot(data = df, mapping = aes(x = mois, y = rsa, colour = dep)) + 
#      geom_line() 

# variante 1 : saut de ligne et paramètres aes dans un ordre différent
df <- rsa_df %>% 
  filter(dep <= '06')
ggplot(data = df, mapping = aes(colour = dep, x = mois, y = rsa)) + 
      geom_line() 

# variante 2 : colour est écrit color (les 2 écritures sont permises)
#df <- rsa_df %>% filter(dep <= '06')
#ggplot(data = df, mapping = aes(x = mois, y = rsa, color = dep)) + 
#      geom_line() 

# variante 3
#df <- rsa_df %>% filter(dep <= '06')
#ggplot(data = df) + 
#      geom_line(mapping = aes(x = mois, y = rsa, color = dep)) 

```

```{r ex2-solution}
df <- rsa_df %>% filter(dep <= '06')
ggplot(data = df, mapping = aes(x = mois, y = rsa, colour = dep)) + 
      geom_line() 
```  

```{r ex2-check}
grade_this_code()
```
Note : les messages renvoyés par grade_this_code() ne sont pas - encore - traduisibles. 

## Test d'un graphique avec grade_this() {data-progressive=T}

Pour construire un test plus subtil, on va s'attacher aux caractéristiques externes majeures que l'on attend du graphique :

* conformité de la table de données en entrée : test sur les lignes et les colonnes ;
* conformité du graphique : bon encodage visuel (geom_line, à la rigueur geom_smooth) et choix des bonnes variables visuelles.

```{r ex3, message = F, exercise = TRUE, message = FALSE, exercise.lines = 11, warning = FALSE}
# solution visée : filtrage sur les DROM et courbes d'évolution
#df <- rsa_df %>% filter(dep <= '06')
#ggplot(data = df, mapping = aes(x = mois, y = rsa, colour = dep)) + 
#      geom_line() 

# variante 1 : saut de ligne et paramètres aes dans un ordre différent
df <- rsa_df %>% 
  filter(dep <= '06')
ggplot(data = df, mapping = aes(colour = dep, x = mois, y = rsa)) + 
      geom_line() 

# variante 2 : colour est écrit color (les 2 écritures sont permises)
#df <- rsa_df %>% filter(dep <= '06')
#ggplot(data = df, mapping = aes(x = mois, y = rsa, color = dep)) + 
#      geom_line() 

# variante 3
#df <- rsa_df %>% filter(dep <= '06')
#ggplot(data = df) + 
#      geom_line(mapping = aes(x = mois, y = rsa, color = dep)) 

```

```{r ex3-check}
grade_this({

  if (is.null(.result)) {
    fail("Vous avez testé la fonction 'Soumettre', et c'est très bien ! Pour le moment, aucun code n'a pu être analysé. Veuillez saisir une 1ère instruction.")
  }
  
  if ("ggplot" %in% class(.result) == FALSE) {
    fail("Votre dernière instruction ne produit pas un graphique ggplot2")
  }
  g <- .result
  
  df <- g$data
  if ( ! ('dep' %in% names(df) )) {
    fail("Colonne 'dep' absente du jeu de données en entrée du graphique")
  } 
  
  if (!isTRUE( all.equal( rsa_df %>% filter(dep <= '06') %>% count(dep) %>% arrange(dep),
                          df %>% count(dep) %>% arrange(dep)))) {
  }

  t <- c(map( g$mapping, all.vars), map(g$layers[[1]]$mapping, all.vars) ) 

  if (!isTRUE( all.equal( sort(unlist(t)), c( colour = "dep", x = "mois", y = "rsa") ) )) {
    if (!('colour' %in% names(t))) {
      fail("colour ?")
    }
    
    if (length(t) < 3) {
      fail("missing aes !")
    }

    fail("bad aes !")
  }

  # test de la représentation. geom_line est attendue, mais geom_smooth est admissible
  classLayer1 <- class(g$layers[[1]]$geom)[1]
  if ( classLayer1 != 'GeomLine') {
    if (classLayer1 == 'GeomSmooth') {
      pass(str_glue("Excellent ! Toutefois, votre graphique présente une couche de type '{classLayer1}', alors que l'on attendait simplement une 'GeomLine'") )
    }
    fail(str_glue("Votre graphique présente une couche de type '{classLayer1}', alors que l'on attend une 'GeomLine'") )
  } 
  
  pass("Bravo ! Votre graphique présente bien les 6 courbes d'évolution attendues.")

}, fail_code_feedback = TRUE)
```
<div data-iframe-height></div>